【裁判字號】    99,訴,344
【裁判日期】    990531
【裁判案由】    違反毒品危害防制條例
【裁判全文】
臺灣屏東地方法院刑事判決               99年度訴字第344號
公  訴  人  臺灣屏東地方法院檢察署檢察官
被      告  甲○○
上列被告因違反毒品危害防制條例案件，經檢察官提起公訴（99
年度毒偵字第584 號），嗣因被告就被訴犯罪事實為有罪之陳述
，並聽取當事人之意見後，本院裁定改由受命法官獨任進行簡式
審判程序並判決如下：
    主  文
甲○○施用第一級毒品，累犯，處有期徒刑捌月。
    事  實
一、甲○○前於民國89間因施用毒品案件，經本院裁定觀察、勒
    戒後，認有繼續施用毒品傾向，經裁定送強制戒治，嗣經強
    制戒治處遇成效經評定為合格，無繼續戒治之必要，由本院
    以89年度毒聲字第2330號裁定停止戒治並付保護管束，復於
    保護管束期間，因施用第一級毒品而撤銷停止戒治，於90年
    4 月25日再入戒治所戒治，於90年10月26日執行完畢釋放出
    所。又於94年間因施用第一級毒品案件，經本院於94年3 月
    1 日以93年度訴字第930 號判處有期徒刑1 年4 月確定，於
    95年12月25日縮刑期滿執行完畢。詎其仍不知悔改，明知海
    洛因屬第一級毒品，不得持有及施用，仍基於施用第一級毒
    品之犯意，於99年1 月25日上午10時許，在屏東縣鹽埔鄉○
    ○村○○街墓場內，以將海洛因加水置於針筒後注入體內之
    方式，施用第一級毒品海洛因1 次。嗣於99 年1月27日上午
    6 時50分許，在屏東縣鹽埔鄉○○村○○街29號，為警查獲
    ，並經其同意採尿送驗，結果呈海洛因代謝後之嗎啡陽性反
    應，始悉上情。
二、案經屏東縣政府警察局里港分局報請臺灣屏東地方法院檢察
    署檢察官偵查起訴。
    理  由
一、本件被告甲○○所犯係死刑、無期徒刑、最輕本刑為3 年以
    上有期徒刑以外之罪，其於準備程序中就被訴事實為有罪之
    陳述，經法官告知簡式審判程序之旨，並聽取當事人之意見
    後，本院認為適宜由受命法官獨任進行簡式審判程序。
二、上揭事實，業據被告甲○○於警詢時及本院審理時坦承不諱
    ，且被告為警查獲時所採集之尿液檢體，經送請臺灣檢驗科
    技股份有限公司以酵素免疫分析法及氣相層析質譜儀法檢驗
    ，結果呈嗎啡陽性反應，有臺灣檢驗科技股份有限公司公司
    99 年2月10日編號KＺ000000000000號濫用藥物尿液檢驗報告
    1 紙在卷足憑，堪信被告上開自白確與事實相符。按施用第
    一、二級毒品為犯罪行為，毒品危害防制條例第10條定有處
    罰明文，故施用第一、二級毒品者，依前揭規定本應科以刑
    罰，惟基於刑事政策，對合於一定條件之施用者，則依同條
    例第20條、第23條之規定，施以觀察、勒戒及強制戒治之保
    安處分，又毒品危害防制條例於92年7 月9 日修正公布，自
    93 年1月9 日施行，其中第20條、第23條將施用毒品之刑事
    處遇程序，區分為「初犯」及「5 年內再犯」、「5 年後再
    犯」，依其立法理由之說明：「初犯」，經觀察、勒戒或強
    制戒治後，應為不起訴處分或不付審理之裁定；經觀察、勒
    戒或強制戒治執行完畢釋放後，「5 年內再犯」者，因其再
    犯率甚高，原實施之觀察、勒戒及強制戒治既已無法收其實
    效，爰依法追訴或裁定交付審理，至於經觀察、勒戒或強制
    戒治執行完畢釋放後，「5 年後再犯」者，前所實施之觀察
    、勒戒或強制戒治已足以遮斷其施用毒品之毒癮，為期自新
    及協助其斷除毒癮，仍適用「初犯」規定，先經觀察、勒戒
    或強制戒治之程序，從而依修正後之規定，僅限於「初犯」
    及「5 年後再犯」2 種情形，始應先經觀察、勒戒或強制戒
    治程序。倘被告於5 年內已再犯，經依法追訴處罰，縱其第
    3 次（或第3 次以上）再度施用毒品之時間，在初犯經觀察
    、勒戒或強制戒治執行完畢釋放5 年以後，已不合於「5 年
    後再犯」之規定，且因已於「5 年內再犯」，顯見其再犯率
    甚高，原實施觀察、勒戒或強制戒治，已無法收其實效，即
    應依該條例第10條處罰（最高法院97年度第5 次刑事庭會議
    決議意旨參照），查被告前因施用毒品案件，有如上開事實
    欄所示觀察、勒戒完畢，且於觀察、勒戒執行完畢後5 年內
    ，再犯施用毒品罪受科刑判決並執行完畢等情，有臺灣高等
    法院被告前案紀錄表在卷可稽，則被告再犯本件施用毒品罪
    ，依據上開說明，自應依法論罪科刑。
三、查海洛因為毒品危害防制條例第2 條第2 項第1 款明定之第
    一級毒品，不得持有及施用，核被告甲○○所為，係犯該條
    例第10條第1 項之施用第一級毒品罪。其施用前持有第一級
    毒品海洛因之低度行為，應為其施用第一級毒品海洛因之高
    度行為所吸收，不另論罪。被告前於94年間因施用第一級毒
    品案件，經本院於94年3 月1 日以93年度訴字第930 號判處
    有期徒刑1 年4 月確定，於95年12月25日縮刑期滿執行完畢
    等情，有臺灣高等法院被告前案紀錄表1 份在卷可稽，其於
    受徒刑之執行完畢，5 年以內故意再犯本件有期徒刑以上之
    罪，為累犯，應依刑法第47條第1 項之規定加重其刑。爰審
    酌被告前經觀察、勒戒，強制戒治後，仍未戒斷其施用毒品
    之惡習，並參酌其素行狀況、犯罪之動機、目的、手段、所
    生戕害其身心情形及犯罪後坦承犯行，態度尚非惡劣等一切
    情狀，量處如主文所示之刑。
據上論斷，應依刑事訴訟法第273 條之1第1項、第299 條第1 項
前段，毒品危害防制條例第10條第1 項，刑法第11條、第47 條
第1 項，判決如主文。
本案經檢察官劉昀到庭執行職務。
中    華    民    國    99    年    5     月    31    日
                  刑事第一庭    法  官  涂裕洪
以上正本證明與原本無異。
如不服本判決應於收受判決後10日內向本院提出上訴書狀，並應
敘述具體理由；其未敘述上訴理由者，應於上訴期間屆滿後20日
內向本院補提理由書（均須按他造當事人之人數附繕本）「切勿
逕送上級法院」。
中    華    民    國    99    年    5     月    31    日
                                書記官  卓春成
附錄本判決論罪科刑法條全文：
毒品危害防制條例第10條
施用第一級毒品者，處六月以上五年以下有期徒刑。

司法院資訊處製作；財團法人民間司法改革基金會備份。
